【裁判字號】    89,上易,2402
【裁判日期】    890725
【裁判案由】    傷害
【裁判全文】
臺灣高等法院刑事判決                  八十九年度上易字第二四二號
    上  訴  人  臺灣臺北地方法院檢察署檢察官
    上  訴  人  丁○○
    即  被  告
    被      告  庚○○
右上訴人，因被告傷害案件，不服臺灣台北地方法院八十九年度易字第三四五號，中
華民國八十九年五月十五日第一審判決（檢察官聲請以簡易判決處刑案號：臺灣台北
地方法院檢察署八十八年度偵字第二六六四九號，經臺灣台北地方法院新店簡易庭移
送臺灣台北地方法院適用通常程序審判）提起上訴，本院判決如左：
    主      文
原判決關於丁○○部分撤銷。
陳嘉微傷害人之身體，處拘役貳拾日，如易科罰金以佰元折算壹日。
其他上訴駁回。
    事      實
一、丁○○係台北縣新店市○○路三十一號「崇光大廈」管理委員會主任委員，庚○○則係該委員會委員，於民國八十八年十月十日二十一時許，二人在前開大廈中
    庭召開管理委員會時，丁○○因不滿庚○○等人選任其擔任主任委員，與庚○○
    發生爭執，丁○○竟基於傷害人之身體之犯意，出手毆打庚○○，致庚○○受有
    右上背抓痕二公分、背部挫傷之傷害。
二、案經被害人庚○○訴由台北縣警察局新店分局報請臺灣臺北地方法院檢察署檢察
    官聲請以簡易判決處刑，經臺灣台北地方法院新店簡易庭移送臺灣台北地方法院
    適用通常程序審判。
    理      由
甲、被告丁○○部分：
一、訊據被告丁○○矢口否認右揭犯行，辯稱：當天有四位委員選我作主任委員，那
    時我埔里家有事，不想做主任委員，庚○○說我如果不當就是狗，當時心情不好
    ，一動怒就抓他衣領，他就揮棒打我，並且摔椅子，我只有抓庚○○胸口，並無
    毆打他等語。惟查，右揭事實，業據被害人庚○○指訴綦詳，並有天主教耕莘醫
    院於八十八年十月十日所出具載明庚○○受有右上臂抓痕二公分以及背挫傷等傷
    害之驗傷診斷書乙份附卷可按（附八十八年度偵字第二六四四九號偵查卷第九頁
    ），而證人丙○○於原審到庭結證稱：「當天開會時，他們二人有言語衝突，然
    後丁○○抓住庚○○的衣領打他，後面有位甯委員（即甯鏈璋）將丁○○抱住，
    我和劉俊卿把庚○○拉開：：丁○○受到的傷，可能是他想掙脫時受的傷」等語
    ，證人乙○○亦於原審證稱：「：：丁○○站起來，揮拳打庚○○，庚○○在躲
    他，甯鏈璋把丁○○抱住：：沒有看到庚○○打丁○○」等語，證人甯鏈璋於原
    審亦證稱「：：：：丁○○和庚○○坐斜對面，丁○○揮拳打庚○○，我趕快把
    丁○○抱住：：我們只有看到丁○○打庚○○，沒有看到庚○○打丁○○：：」
    等語，證人己○○於原審亦證稱：「：：有看到丁○○打庚○○好幾拳：：而庚○○並無出手打丁○○」等語（分別見原審八十九年三月十五日訊問筆錄）；證
    人戊○○於原審亦證稱「：：：：就在這時，丁○○右手打過去，庚○○從左邊
    跳上桌子上，丁○○被抓到另一邊去，我們把庚○○拉開：：：：庚○○拿起椅
    子，被人家拉下來，拿拖鞋丟也沒丟到：：」等語，證人甲○○於原審證稱「：
    ：：：丁○○就抓住庚○○的衣領，後來丁○○要打庚○○，庚○○也要打丁○○，丁○○一隻手抓庚○○的衣領，庚○○跑到桌上來，庚○○的一隻手要把丁○○的手推開，另一隻手也想抓丁○○，有無抓到我不太清楚：：庚○○拿椅子
    丟過來沒有丟到：：又回去拿一支掃把柄出來：：旁邊有人把庚○○的棍子搶下
    來：：」等語（見原審八十九年四月十日訊問筆錄）。被告提起上訴後，經本院
    再傳喚於八十八年十月十日晚上參與崇光大廈管理委員會議之委員丙○○、己○○、乙○○、戊○○及另一在場人甲○○作証。據丙○○証稱：當時伊確有看見
    丁○○抓庚○○之衣領，用手毆打庚○○之頭部、背部及胸部，庚○○被壓著打
    ，無法還手等語。己○○証稱：當天丁○○有抓庚○○的衣領，用拳頭毆打庚○○的頭部、胸部等語。乙○○証稱：丁○○抓庚○○的衣領用手打庚○○的頭部
    、臉部，庚○○一直在撿眼鏡並閃躲，沒有打丁○○等語。劉俊雄証稱：是庚○○說丁○○不當（主任委員）就是狗，丁○○一聽就出手，沒有看到打人，也沒
    看到庚○○打人，因當時剎那間大家都忙著把雙方架開等語。甲○○証稱：伊是
    聽到委員會開會，要去反應所住大樓為何沒水，他們說要問丁○○，他是主委，
    伊說，人家選你，你就要幹，庚○○接下說，對，你不做就是狗，丁○○一聽就
    作勢要打，沒有打到，有抓庚○○衣領，庚○○也要打他，也沒打到等語。查証
    人丙○○、己○○、乙○○均一致証述被告丁○○確有抓庚○○之衣領，並毆打
    庚○○等情，另証人甯鏈璋於原審亦証明被告丁○○確有揮拳毆打庚○○之情，
    雖証人戊○○及甲○○証述，或謂被告丁○○要打庚○○沒打到，庚○○要打丁○○也沒打到云云，與前開証人丙○○等人所述不符，其二人之証詞，顯然多所
    保留，應以証人丙○○等人之証詞為可信。至証人丙○○、己○○及乙○○三人
    對於被告丁○○毆打庚○○身體之部位，雖有「頭部、背部、胸部」、「頭部、
    胸部」及「頭部、臉部」之些微差異，而與告訴人庚○○提出之診斷書所載其受
    傷情形為「右上臂抓痕二公分、背挫傷」，亦不盡等合，惟胸、臉部被毆，非必
    然造成傷害，而被告丁○○以手抓住庚○○衣領並拳毆庚○○，在毆打之過程中
    ，將庚○○之右上臂部抓傷，亦有可能，故不能因上述証人之証詞與診斷書所載
    傷勢之不甚一致，即認被告丁○○無傷害庚○○之行為。又被告丁○○聲請傳訊
    証人張基隆，無非欲証明張基隆曾於案發後出面善意要求雙方和解，以進社區和
    諧，不料對方卻誣指被告指使流氓強耍對方和解，令人不解等情（見被告提出之
    上訴狀末頁），因此與被告是否有毆打庚○○成傷無督，本院認無傳訊之必要。
    綜上所述，被告丁○○所辯未毆打庚○○云云，殊不足採，其犯行詢堪認定。
二、核被告陳嘉微所為，係犯刑法第二百七十七條第一項之傷害罪。原審據以論罪科
    刑，固非無見。惟本件被告丁○○犯罪之時間為民國八十八年十月十日二十一時
    許，原判決事實欄竟記載為「八十八年十月二十日二十一時許」，其認定事實顯
    有錯誤。被告丁○○上訴意旨否認犯罪，雖無可取，惟原判決既有上述之違誤，
    自屬無可維持，應由本院將原判決關於被告丁○○部分撤銷改判。爰審酌被告陳
    嘉微犯罪之動機、手段、被害人庚○○所受傷害尚非重大及其犯後之態度等一切
    情狀，量處拘役二十日並諭知易科罰金之折算標準，以示懲儆。
乙、被告庚○○部分：
一、檢察官聲請以簡易判決處刑意旨略以：被告庚○○於民國八十八年十月十日二十
    一時許，在台北縣新站市○○路卅一號「崇光大廈」中庭召開管理委員會會議時
    ，因細故與該委員會主任委員陳嘉微發生口角，進而互毆，致使丁○○左肩瘀傷
    三Ｘ一．五公分，前胸瘀傷五Ｘ一公分，左前臂瘀傷八Ｘ二公分，經陳嘉告訴，
    因認被告庚○○涉犯刑法第二百七十七條第一項之傷害罪云云。
二、按犯罪事實應依証據認定之，無証據不得推定其犯罪事實。又不能証明被告犯罪
    者，應諭知無罪之判決，刑事訴訟法第一百五十四條及第三百零一條第一項分別
    定有明文。又告訴人之告訴，係以使被告爰刑事訴追為目的，是其陳述是否與事
    實相符，仍應調查其他証據以資審認（最高法院五十二年台上字第一三○○號判
    例參照）。本件檢察官認被告庚○○涉有前開所訴之犯行，無非係以右開事實業
    據丁○○指訴甚詳，並有診斷証明書附卷可稽為其論據，惟訊據告庚○○矢口否
    認有傷害丁○○之行為，辯稱：是丁○○出手毆打伊，而伊並未毆打丁○○等語
    。查証人即當天在場目擊被告庚○○與丁○○發生爭走之人丙○○、己○○、乙○○、戊○○，甲○○於原審及本院，另証人甯鏈璋於原審審理中均証稱當天並
    無看到庚○○出手毆打丁○○等語。至丁○○提出之驗傷診斷証明書所載其左肩
    、前胸及左前臂瘀傷三處，並不能証明係遭被告庚○○毆打所造成，此外，復查
    無其他積極証據足資証明被告庚○○確有傷害丁○○之犯行，尚難僅依丁○○譬
    面之指訴，即入被告庚○○於罪，既不能証明袶告庚○○犯罪，原審諭知被告庚○○無罪，經核並無不合，檢察官依據告訴人丁○○之請求，提起上訴，指摘原
    審關於被告庚○○部分之判決不當，為無理由，應予駁回。
據上論斷，應依刑事訴訟法第三百六十八條、第三百六十九條第一項前段、第三百六
十四條、第二百九十九條第一項前段、刑法第二百七十七條第一項、第四十一條，罰
金罰鍰提高標準條例第一條前段、第二條判決如主文。
本案經檢察官鄭龍照到庭執行職務。
中      華      民      國    八十九    年      七      月    二十五    日
                              臺灣高等法院刑事第十庭
                                  審判長法  官  蔡  長  溪
                                        法  官  楊  貴  志
                                        法  官  溫  耀  源
右正本證明與原本無異。
如不服本判決應於收受送達後十日內向本院提出上訴書狀，其未敘述上訴之理由者並
得於提起上訴後十日內向本院補提理由書（均須按他造當事人之人數附繕本）。
                                        書記官  李  明  昇
中      華      民      國    八十九    年      七      月    二十八    日


司法院資訊處製作；財團法人民間司法改革基金會備份。
